【裁判字號】    88,易,759
【裁判日期】    890406
【裁判案由】    賭博
【裁判全文】
臺灣士林地方法院刑事判決                          八十八年度易字第七五九號
    公  訴  人  臺灣士林地方法院檢察署檢察官
    被      告  己○○
                丁○○
                庚○○
                辛○○
                丙○○
                乙○○
                戊○○
右列被告因賭博案件，經檢察官提起公訴（八十八年度偵字第二三八五號），本院判
決如左：
    主  文
己○○、丁○○、庚○○、辛○○、丙○○、乙○○、戊○○均無罪。
    理  由
一、公訴意旨略以：被告己○○夥同被告丁○○共同基於賭博之犯意，自民國八十八
    年二月一日起，在台北縣淡水鎮○○街三十二巷三號之公眾得出入之場所開設「
    哈茶一族」設置電動賭博機具「超九水果盤」、「七ＰＫ金撲克」共三十三台，
    供不特定人賭博財物，並於同時僱用與渠等有賭博犯意聯絡之被告庚○○、辛○○等為開分員，均以此為業，恃此維生。其賭博以開分方式為主，由不特定之顧
    客以新台幣開分，如押中，可得不等倍數之分數，並自動加入螢光幕累計，由被
    告己○○依顧客所得分數以倍數方式賠付彩金，未中，其開分所下賭注即由被告
    己○○贏得。而被告戊○○、乙○○、丙○○等於八十八年二月五日晚上分別在
    上揭公眾得出入場所，以電動賭博機具賭博財物。嗣經台北市憲兵隊於同日晚上
    二十二時三十分許持臺灣士林地方法院檢察署檢察官搜索票前往搜索，扣得「超
    九水果盤」、「七ＰＫ金撲克」、開分卡、監視器、錄影帶、帳冊、現金二百七
    十元（實際扣案二百七十一元）等物，因認被告己○○、丁○○、庚○○、辛○○等涉有刑法第二百六十七條常業賭博罪，被告戊○○、乙○○、丙○○等涉有
    刑法第二百六十六條第一項前段普通賭博罪嫌。
二、訊據被告己○○、丁○○、庚○○、辛○○、丙○○、乙○○、戊○○等均堅詞
    否認有賭博犯行，被告己○○、庚○○、辛○○等辯稱：所經營或受僱之電玩店
    係以開分方式玩打，客人玩完所剩之分數可折換寄分券，於下次來店玩打，寄分
    券不可兌換現金；被告丁○○則辯稱：伊自己另有正當工作，與這間電玩店無關
    ，查獲當天伊也不在場；被告戊○○、乙○○、丙○○等均辯稱：當天係至店內
    找丁○○泡茶，並未玩打電動玩具等語。
三、按犯罪事實應依證據認定之，無證據不得推定其犯罪事實；不能證明被告犯罪或
    其行為不罰者，應諭知無罪之判決，刑事訴訟法第一百五十四條、第三百零一條
    第一項定有明文。又認定不利於被告之事實，須依積極證據，苟積極證據不足為
    不利於被告事實之認定時，即應為有利於被告之認定，更不必有何有利之證據，
    最高法院三十年上字第八一六號著有判例。經查：
（一）本件公訴人固認被告己○○等對於「犯罪事實」已坦承不諱，惟被告等於本院
      訊問時均否認有公訴意旨所陳賭博犯行，雖被告己○○、庚○○、辛○○供承
      確有經營電動玩具店或受僱擔任開分員，惟均稱該店僅有讓賭客折換寄分券，
      並無兌換現金或其他物品情事，可見被告等確已否認有賭博犯意，自難認被告
      己○○、庚○○、辛○○坦承犯行。而被告戊○○、乙○○、丙○○等人於偵
      查中雖供稱曾至該處玩打電動玩具，但渠等係分別供陳「一月中曾玩了一、二
      次」（被告戊○○）、「一月份開始進去，我有玩過超九電玩」（被告乙○○
      ）、「以前玩過」（被告丙○○，見偵查卷四十三至四十六頁），且均供稱查
      獲當日並未玩賭，可見被告戊○○、乙○○、丙○○等人於偵查中所供認玩打
      電動玩具之時間，均在八十八年一月間，與公訴意旨所認犯罪時間「八十八年
      二月一日至五日」並不相符，實難認被告等有對公訴意旨所認犯罪事實「自白
      」，至於被告丁○○自始於偵查時即否認經營電動玩具店，自無「坦承不諱」
      可言，公訴人認被告等人自白犯行，尚有誤會。
（二）公訴意旨認被告己○○、丁○○擺設電動玩具供賭客玩賭，並對賭客玩賭累計
      之分數「賠付彩金」，惟被告己○○、丁○○均否認賭客玩打所剩之分數可以
      「折換現金」，並稱僅得折換寄分券於下次再行玩打，核與被告庚○○、辛○○供證處理客人玩打剩餘分數之情節相符，即公訴人亦未提出任何有關可將分
      數兌換現金或其他財物之具體事證，而本件查獲之所有客人山仕傑、余聰麟、
      洪顯榮、吳金師（均另為不起訴處分確定）及被告戊○○、乙○○、丙○○等
      人亦未供證有於查獲當時可將玩打累積分數兌換彩金情事，況負責本件執行搜
      索任務之台北憲兵隊調查官甲○○及事後受通知到場會同執行之管區警員鄭伯
      淇均供證：係在二樓房間內查獲所有人員，並未查獲有人當場玩打電動玩具，
      或發現有兌換現金之證據，參諸現場僅查扣現金二百七十一元，果有兌換現金
      情事，亦無僅準備二百餘元可能，難認被告等有將玩打所剩分數兌換現金行為
      。
（三）按刑法第二百六十六條第一項及第二百六十七條之賭博罪，其構成要件必以有
      賭博財物之行為；而所謂財物係指金錢或其他有經濟上價值之有體物而言，不
      包括財產上利益在內。查被告己○○等已供明賭客玩打所剩餘之分數，僅可兌
      換寄分卡，留待下次憑卡開分打玩，則該寄分卡既僅能供下次再行玩打，而不
      能兌換任何有經濟價值之財物，惟其性質無非將電動機具所示分數另以有體物
      表彰，使顧客得以延長或保留遊戲時間，並非使顧客得持以兌換現金或其他具
      經濟價值之財物，則此種性質之「寄分卡」僅具供人暫時娛樂之利益，並非賭
      博罪所謂之「財物」，是被告等所為實無輸贏財物之事實，尚與賭博罪須有賭
      博財物之要件不合，況公訴意旨亦認被告「以再玩券代替退幣，無非係為規避
      刑法之構成要件」（起訴書證據及所犯法條欄第一點第四行），可見公訴人亦
      認單純折換「寄分券」行為，並不該當於刑法賭博罪構成要件，則被告等所為
      既與前揭賭博罪構成要件行為不符，自難認有賭博犯行。至於公訴人所陳不法
      業者甘冒風險持續經營電玩店，顯有暴利可圖，並謂「如認寄分券為暫供樂所
      用之物，電玩業者只要以再玩券代替現金洗分，將不受刑責處，此等判決無非
      宣示業者上開行為合法化」云云，惟刑法賭博罪所規範處罰者，係以電動機具
      為工具為賭博財物之行為，而非處罰單純玩打電動機具行為，倘玩打電動機具
      之結果並非嬴取金錢或其他財物，而僅係取得延長及保留玩打遊戲時間，自與
      刑法賭博罪構成要件不符，此種單純取得延長及保留玩遊戲時間之電動機具經
      營方式，不符常人以小博大之心理，自不可能讓多數人流連忘返，公訴人所憂
      心可能造成社會問題之不法業者，應係以迂迴方式使賭客得將累計分數兌換現
      金或其他財物，此種經營方式，縱或先讓賭客折換「寄分券」，因仍得以其他
      方法換回現金或其他財物，亦符刑法賭博罪構成要件行為，是不法業者所使用
      「寄分券」之方法，僅係用以掩飾真正兌換現金或其他財物方法，以逃避查緝
      ，並非規避賭博罪構成要件行為，此種掩飾實際兌換金錢、財物之「寄分卡」
      ，只要司法警察機關用心查緝蒐集得再行兌換金錢或其他有經濟價值財物之證
      據，自得證明係屬涉犯刑法賭博罪，尚無只要先將分數換成「寄分卡」即得免
      除賭博罪責可能，併此敘明。
（四）綜上所述，本件除查獲電賭機具、開分卡、監視器、錄影帶、帳冊、現金二百
      七十一元外，並未查得任何可兌換現金或其他具經濟價值財物之具體事證，即
      公訴人亦未能舉出被告等有將賭客所嬴得分數以迂迴方式變換現金或財物之事
      實以供本院查證，而本院復查無其他事證足資證明被告等有常業賭博或普通賭
      博犯行，既不能證明被告等人犯罪，自應為被告等人無罪之諭知。
據上論斷，應依刑事訴訟法第三百零一條第一項前段，判決如主文。
本案經檢察官李學到庭執行職務。
中      華      民      國      八十九      年      四    月      六    日
                                臺灣士林地方法院刑事第一庭
                                    法  官  詹  朝  傑
右正本證明與原本無異。
如不服本判決，應於判決送達後十日內，向本院提出上訴狀。
                                    書記官  趙  信  義
中      華      民      國      八十九      年      四    月      七    日


司法院資訊處製作；財團法人民間司法改革基金會備份。
